【裁判字號】    99,聲判,20
【裁判日期】    990316
【裁判案由】    聲請交付審判
【裁判全文】
臺灣臺北地方法院刑事裁定              99年度聲判字第20號
聲  請  人  甲○○
被      告  丁○○
            丙○○○
            乙○○
上列聲請人因被告等業務過失傷害案件，不服臺灣高等法院檢察
署檢察長中華民國99年1月4日駁回再議之處分（99年度上聲議字
第212號），聲請交付審判，本院裁定如下：
    主  文
聲請駁回。
    理  由
一、本件聲請人聲請交付審判意旨詳如附件所載。
二、本件聲請人甲○○於民國98年7月14日，以被告丁○○、丙○○○、乙○○等涉犯刑法業務過失傷害罪嫌，向臺灣臺北
    地方法院檢察署檢察官提出告訴，經該署檢察官於98年11月
    30日以98年度偵字第27186號為不起訴處分後，聲請人不服
    ，聲請再議，經臺灣高等法院檢察署檢察長，於99年1月4日
    以99年度上聲議字第212號處分書，駁回再議之聲請在案。
    上揭處分書原本於同年月19日送達予聲請人收受，嗣聲請人
    於同年1月25日向本院聲請交付審判，尚未逾法定期間，此
    業經本院調閱相關卷宗核閱無訛，合先敘明。
三、按刑事訴訟法第258 條之1 規定聲請人得向法院聲請交付審
    判，係對於「檢察官不起訴或緩起訴裁量權」制衡之一種外
    部監督機制，法院僅就檢察官所為不起訴或緩起訴之處分是
    否正確加以審查，以防止檢察機關濫權，依此立法精神，交
    付審判審查之範圍不得逾越原告訴之界限，且同法第258 條
    第3 項規定法院審查聲請交付審判案件時「得為必要之調查
    」，其調查證據之範圍，自應以偵查中曾顯現之證據為限；
    而同法第260 條對於不起訴處分已確定或緩起訴處分期滿未
    經撤銷者得再行起訴之規定，其立法理由說明該條所謂不起
    訴處分已確定者，包括「聲請法院交付審判復經駁回者」之
    情形在內，是前述「得為必要之調查」，其調查證據範圍，
    更應以偵查中曾顯現之證據為限，不得就聲請人新提出之證
    據再為調查，亦不得蒐集偵查卷以外之證據，否則，將與刑
    事訴訟法第260 條之再行起訴規定，混淆不清，亦將使法院
    僭越檢察官之職權，而有回復「糾問制度」之虞；且法院裁
    定交付審判，即如同檢察官提起公訴使案件進入審判程序，
    是法院裁定交付審判之前提，必須偵查卷內所存證據已符合
    刑事訴訟法第251條第1項規定「足認被告有犯罪嫌疑」而檢
    察官應提起公訴之情形，亦即該案件已經跨越起訴門檻，否
    則，縱或法院對於檢察官所認定之基礎事實有不同之判斷，
    但如該案件仍須另行蒐證偵查始能判斷應否交付審判者，因
    交付審判審查制度並無如同再議救濟制度得為發回原檢察官
    續行偵查之設計，法院仍應依同法第258條之3第2項前段之
    規定，以聲請無理由而裁定駁回。次按法院於審查交付審判
    之聲請有無理由時，除認為聲請人所指摘不利被告之事證未
    經檢察機關詳為調查或斟酌，或不起訴處分書所載理由違背
    經驗法則、論理法則或其他證據法則者外，不宜率予交付審
    判（法院辦理刑事訴訟案件應行注意事項第134條參照）。
    至上開所謂聲請人所指摘不利被告之事證未經檢察機關詳為
    調查，係指聲請人所提出請求調查之證據，檢察官未予調查
    ，且若經調查，即足以動搖原偵查檢察官事實之認定及處分
    之決定，倘調查結果，尚不足以動搖原事實之認定及處分之
    決定者，仍不能率予交付審判。
四、再按犯罪事實應依證據認定之，無證據不得認定犯罪事實，
    刑事訴訟法第154 條第2 項定有明文。又聲請人之指訴係使
    被告受形式追訴目的，是其陳述是否與事實相符，仍應調查
    其他積極證據以資審認，始得為不利被告之認定，有最高法
    院52年台上字第1300號判例可稽。復認定不利於被告之事實
    ，須依積極證據，苟積極證據不足為不利於被告事實之認定
    時，即應為有利於被告之認定，更不必有何有利之證據，亦
    有最高法院30年上字第816號判例可資參照。
五、被告丁○○業於98年9月13日死亡，有戶籍查詢資料及香港
    死亡證明影本在卷可參，則檢察官依刑事訴訟法第252條第6
    款為不起訴處分，尚無違誤。被告丙○○○偵查中經傳未到
    ，被告乙○○堅決否認有何業務過失傷害罪嫌，辯稱：告訴
    人墜落的地點為臨沂街59巷23號，伊自97年1月至98年7月31
    日止在浚博公司任職，擔任該建物工務主任，一進公司就是
    負責申請使用執照及協調廠商，當時房屋結構都已完成，因
    為沒有進行結構施工，所以較不會有安全上疑慮，雖然伊不
    會每天到工地，但有要求現場包商離開工地時，要圍警示帶
    及擺放三角錐，同時可避免現場遭人停車，而案發當天早上
    伊還有去工地，伊確定有放三角錐，但不確定當天是否有圍
    警示帶，且警示帶的目的不是安全考量，是禁止其他人進入
    工地，況且案發地點前面有一道臨時木製假牆，該地點是在
    工地內，所以沒有設置警告標誌，再者只有經過允許的買主
    、工人才會進出案發現場的工地，當時公司已經沒有要賣房
    子，且因為還在申請使用執照，建物沒有對外開放參觀選購
    ，是總公司電話通知有人前來，伊才會帶同參觀等語，經查
    ：
（一）證人即被告丙○○○之配偶曹永偵查中證稱：伊是忠義公
      司實際負責人，約97年底時羅金聲曾邀約借用忠義公司名
      義申請使用執照，當時工程進度已達90幾%，但伊是98年2
      月左右，羅金聲委託代書要用伊的章申請使用執照，且浚
      博公司也通知伊公司要配合申請使用執照，伊才知道本建
      案是以忠義公司作承造人，但伊完全沒參與本建案，且伊
      太太丙○○○只是名義負責人，並未過問忠義公司的事情
      等語，與同案被告乙○○警詢及偵查中供稱：本案建物係
      由浚博公司自94年開始興建，浚博公司是委託台新建築經
      理股份有限公司信託，但伊不清楚忠義公司部分，伊到浚
      博公司後該建物營造係由景陽營造公司負責，伊不認識丙○○○，忠義公司的人都沒有進駐工地，也沒負責工地安
      全維護的業務，景陽和忠義公司的人都沒有到工地過等語
      ；證人即台新建築經理股份有限公司總經理（下稱台新公
      司）林明正於警詢證稱：系爭建物實際興建人係浚博公司
      ，因該公司向台新銀行貸款，伊公司是受託人，接受浚博
      公司委託，土地所有權、起造人均變更為台新公司名下，
      實際上台新公司只負責資金控管，建物現場則由浚博公司
      負責興建、管理，俟建物建造完成並申得使用執照，台新
      公司才會將所有權轉還浚博公司等語，互核相符，復有台
      新公司陳報狀、浚博科技股份有限公司「仁愛59想」信託
      契約書在卷足憑，堪認系爭建物確由浚博公司興建、管理
      ，與忠義公司完全無涉，縱被告丙○○○為忠義公司名義
      負責人，然系爭建物既與忠義公司無涉，自不得因被告丙○○○掛名忠義公司名義負責人，即認被告丙○○○有何
      業務過失傷害罪嫌。
（二）本件聲請人墜落地點係位於其所指狀似售屋接待中心處，
      依告訴狀所附現場照片，明顯可見該處前方設有夾板圍牆
      以示內外區隔，是被告乙○○辯稱案發地點前面有一道臨
      時木製假牆，該地點是在工地內等語，應非子虛，足認聲
      請人墜落地點係屬工地內部之私領域，尚非公眾得出入之
      場所，因之，該處所應僅限建物管理人員、施工人員、經
      允許或經陪同之非施工人員等始得進入，工地管領者亦僅
      對上開人員之進入工地內部私領域，負有預防危險、保持
      安全之義務，管領者並無就內部私領域部分「對外」標示
      安全性警告之義務，是被告乙○○身為工地管領者，客觀
      上縱未對於框架已完成、尚未裝置玻璃、僅覆蓋夾板及帆
      布之採光罩四周設置警示，亦因該處係位於工地內部，管
      領者對外並不負有警示之作為義務，從而自難以未設警示
      之不作為，遽認被告乙○○應負業務過失傷害之刑責；況
      尚未合法啟用之建物，不論係處於施工狀態或結構體已完
      成之情形，均仍存有一定之危險性，此為一般理智之人所
      明知，更應為從事房屋仲介買賣之聲請人所悉，當知該等
      具危險性之工地本即不應擅自進出，且工地管領者主觀上
      更難預知未經允許之人竟會擅入工地，再者系爭建物當時
      尚無公開銷售、允許任何人自由進出看屋之情，聲請人於
      認知工地具危險性且該建物未有對外開放選購的情形下，
      仍擅入工地以致墜落地下一樓，係屬自招風險行為，實難
      據其發生傷害事故而歸責於被告乙○○。
（三）綜上，本件既查無被告等有何業務過失傷害犯意，亦無任
      何業務過失之行為，復查無其他積極證據足認被告等有聲
      請人所指之犯行，即無以刑事罪責相繩。
六、本件聲請人雖執首揭理由認被告等涉有業務過失傷害罪嫌，
    而向本院聲請交付審判，惟經本院依職權調閱前開偵查卷宗
    （臺灣臺北地方法院檢察署98年度偵字第27186號、臺灣高
    等法院檢察署99年度上聲議字第212號處分書），檢察官於
    上開處分書中就被告等所涉罪嫌不足之理由均詳予論述，亦
    無違背經驗法則或論理法則之情事，是原臺灣臺北地方法院
    檢察署檢察官及臺灣高等法院檢察署檢察長以被告等犯罪嫌
    疑不足，分別予以不起訴處分及駁回再議之聲請，認事用法
    ，並無不當。聲請交付審判意旨猶執前詞，尚有未合，由卷
    內資料判斷，尚未跨越起訴之門檻甚明，是依前揭說明，本
    件聲請人此部分聲請交付審判，為無理由，應予駁回。
據上論斷，應依刑事訴訟法第258條之3第2項前段，裁定如主文
中    華    民    國    99    年    3     月    16    日
                  刑事第八庭  審判長法  官  林鳳珠
                                    法  官  詹慶堂
                                    法  官  楊蕙芬
不得抗告
                                    書記官  馬正道
中    華    民    國    99    年    3     月    22    日

司法院資訊處製作；財團法人民間司法改革基金會備份。
